【裁判字號】    99,抗,111
【裁判日期】    990526
【裁判案由】    呈報清算人
【裁判全文】
臺灣板橋地方法院民事裁定               99年度抗字第111號
抗  告  人  甲○○即健伸工業有限公司之清算人
上列抗告人呈報清算人事件，抗告人對於中華民國99年4月8日本
院98年度司司字第267號裁定提起抗告，本院裁定如下：
    主  文
抗告駁回。
抗告費用新臺幣壹仟元由抗告人負擔。
    理  由
一、按聲請人或權利受侵害者，對於司法事務官就受移轉事件所
    為之處分，得依各該事件適用原由法院所為之救濟程序，聲
    明不服。前項救濟程序應為裁定者，由地方法院行之。非訟
    事件法第55條第1 項及第2 項定有明文。本件抗告人就本院
    司法事務官旨揭所為之非訟事件法第178 條清算人就任聲報
    事件處分，聲明不服提起抗告，揆諸前開規定，其抗告之救
    濟程序應由地方法院即本院行之，先予敘明。
二、本件抗告意旨略以：公司清算程序之聲報，依公司法第83條
    、87條第1 項、第3 項及非訟事件法第178 條、第180 條之
    規定，先後分為清算人就任聲報及清算完結聲報之兩階段程
    序。且依上開規定，第1 階段清算人就任之聲報，僅需於清
    算人就任後15日之內，備齊相關資料向法院聲報，即應屬適
    法；至於經股東會承認之財務報表等其他資料，應屬清算完
    結申報所需文件。原審於98年12月30日函示聲請人應補正之
    資料，似屬清算完結聲報所需文件，聲請人僅須於就任後6
    個月內之法定期間完成，並提呈原審進行清算完結之聲報即
    可。本件聲請人事實上已合法就任清算人，並依法提出相關
    文件交付法院備案，法院仍以要求補正就任程序外之文件，
    係就清算人就任聲報及清算完結聲報之程序有所混淆，並非
    適法。且查公司法第87條第1 項明示清算人於就任後方得檢
    查公司財產，製作財產文件，並於同條第3 項給予清算人製
    作財產文件之6 個月法定期間，原審裁定要求抗告人於就任
    聲報時提出公司財產文件，剝奪抗告人之法定期間利益，亦
    顯然於法不合。綜上，本件抗告人僅聲請原審准予備查清算
    人之就任，俾以相關函文昭公信於健伸公司之股東，原審遲
    不予備查，使清算人因身分資格問題無法開始清算，進而無
    法提出經股東會承認之財務報表進行清算完結申報，顯非法
    意之所在，爰依法提出抗告，並聲明請求廢棄原裁定等語。
三、按非訟事件法施行細則第24條規定：「依公司法之規定為清
    算人之聲報時，應附具向主管機關申請解散登記之證明文件
    、股東名冊、選舉清算人之股東會紀錄及資產負債表。」，
    而依公司法第87條第1 項規定：「清算人就任後，應即檢查
    公司財產情形，造具資產負債表及財產目錄，送交各股東查
    閱。」依公司法第113條規定於有限公司準用之，故有限公
    司之清算程序，依非訟事件法施行細則第24條之規定為清算
    人之呈報時，應附具公司資產負債表之規定，旨在促使清算
    人於就任之初，儘速瞭解公司之財務狀況，據以編造會計表
    冊，以作為清算之基礎，俾能善盡法院依非訟程序為形式審
    查之責，清算人倘未能依上開施行細則及公司法第83條第1
    項之規定，於清算人就任聲報之15日期限內，將公司資產負
    債表及清算人姓名、住所或居所、就任日期等一併聲報，仍
    應依公司法第87條第1項之規定從速檢查公司財產，造具資
    產負債表及財產目錄，並以書面方式補正呈報於法院。至於
    公司法第88條關於清算人就任後，應以公告方法，催告債權
    人報明債權部分，依非訟事件法施行細則第24條規定於清算
    人就任聲報應檢附之相關文件。再按公司清算人對其就任向
    法院為聲報，性質係屬非訟事件法第178條所列之商事非訟
    事件，法院固無須為準駁聲報之裁判，惟是否合法之聲報，
    仍應適用非訟事件法第32條第1項之規定，由法院依職權調
    查事實及必要之證據，從非訟程序作形式審查，倘其聲報欠
    缺非訟事件法施行細則第24條或公司法第83條所定之要件，
    經限期補正而不予補正者，法院自得依同施行細則第13條之
    規定，以裁定駁回清算人之聲報。
四、經查：
  (一)原裁定引用公司法第113條準用第88條之規定，謂抗告人於
    「就任後」應以公告方法，催告債權人報明債權，惟未提出
    證明云云，應屬清算人就任後，於清算程序終完結前應實施
    之程序，本件抗告人係依公司法第113條準用第83條聲報清
    算人之「就任」，故於清算程序完結前，尚無命其補正提出
    證明之必要，原裁定此部分之理由，似有誤會。
  (二)又抗告人既經公司股東會決議選任為健伸工業有限公司之清
    算人，相關清算程序即應依公司法關於有限公司之規定，並
    依非訟事件法第178條、非訟事件法施行細則第24條所規定
    之方式聲報就任清算人。本件抗告人具狀聲報，僅提出公司
    變更登記表、股東同意書、清算人就任同意書、經濟部97年
    2月26日經授中字第09731785330號准許解散登記函、93年12
    月31日資產負債表、93年度營利事業所得稅結算申報書，而
    未依非訟事件法施行細則第24條之規定，檢附抗告人就任後
    所造具之資產負債表、財產目錄及送交各股東查閱通過之證
    明文件。本院司法事務官於98年12月30日發函通知命抗告人
    於送達翌日起10日內補正，該通知已於99年1月6日送達，有
    送達證書附卷可稽，抗告人雖於99年1月11日以民事陳報二
    狀說明其已合法就任清算人，而未依本院補正通知提出健伸
    工業有限公司之資產負債表資料，並陳明若本院能確認其已
    正式成為公司之清算人，方得有權檢查公司財產情形云云，
    惟清算人既經公司股東會決議選任，即得依清算人之身分處
    理公司清算事宜，關於向本院聲報部分僅屬非訟程序之備查
    性質，所陳各節顯屬無據，故抗告人既未依法檢附上開文件
    ，依非訟事件法施行細則第13條之規定，自應以裁定駁回抗
    告人所為之清算人就任聲報。
五、綜上所述，原裁定駁回抗告人之聲請及清算人就任聲報應檢
    附之相關文件，理由雖有部分不當，然依其他理由已可認為
    正當，依非訟事件法第46條準用民事訴訟法第495條之1再準
    用民事訴訟法第449條第2項之規定，仍應以抗告為無理由。
    從而，抗告意旨指摘原裁定不當，求予廢棄，為無理由，應
    予駁回。
六、爰依非訟事件法第55條第2 項、第21條第2 項、第24條第1
    項、第46條、民事訴訟法第495條之1第1項、第449條、第95
    條、第78條，裁定如主文。
中    華    民    國    99    年    5     月    26    日
                 民事第三庭  審判長法  官  朱耀平
                                   法  官  邱靜琪
                                   法  官  張紫能
上列正本係照原本作成。
本裁定除以適用法規顯有錯誤為理由，並經本院許可外，不得再
抗告。如提起再抗告，應於收受後10日內委任律師為非訟代理人
向本院提出再抗告狀。並繳納再抗告費新臺幣1 千元。
中    華    民    國    99    年    5     月    26    日
                                   書記官  蔡佳容

司法院資訊處製作；財團法人民間司法改革基金會備份。
